【裁判字號】    99,訴,1021
【裁判日期】    990527
【裁判案由】    毒品危害防制條例
【裁判全文】
臺灣臺中地方法院刑事判決              99年度訴字第1021號
公  訴  人  臺灣臺中地方法院檢察署檢察官
被      告  甲○○
上列被告因違反毒品危害防制條例案件，經檢察官提起公訴（九
十九年度毒偵字第七四四號），由本院合議庭裁定依簡式審判程
序審理判決如下：
    主    文
甲○○施用第一級毒品，累犯，處有期徒刑捌月。
    犯罪事實
一、甲○○前曾於民國九十六年八月二十七日，因違反毒品危害
    防制條例案件，經本院以九十六年度訴字第一五八三號判處
    有期徒刑一年確定；又於九十六年十二月三日，因違反毒品
    危害防制條例案件，由本院以九十六年度訴字第三六四一號
    判處有期徒刑十月確定，上開二刑期經入監接續執行後，復
    於九十七年一月二十一日由本院以九十七年度聲字第一一四
    號裁定應執行有期徒刑一年七月確定，並已於九十七年十一
    月十九日假釋付保護管束，且因前開保護管束期間已於九十
    八年一月二十九日屆滿未經撤銷而視為執行完畢。其又曾因
    施用第二級毒品案件，經裁定送執行觀察、勒戒後，因認無
    繼續施用毒品之傾向，於八十七年十二月十四日執行完畢釋
    放，並於八十八年三月二十七日由本院以八十六年度訴字第
    三五０號判決免刑確定；復因於上開觀察、勒戒執行完畢釋
    放後之五年內，再犯施用毒品案件，經送執行觀察、勒戒後
    ，仍認無繼續施用毒品之傾向，於八十八年七月九日執行完
    畢釋放，且由臺灣臺中地方法院檢察署檢察官以八十八年度
    偵字第一五三六七號案件為不起訴之處分確定；再因施用第
    二級毒品案件（其上開所為之施用第二級毒品犯行，業經本
    院以九十年度中簡字第六三八號判處有期徒刑四月，得易科
    罰金確定），經送執行強制戒治，後經評定無繼續戒治之必
    要，於九十年十一月三十日停止戒治，所餘期間付保護管束
    ，且因前開保護管束已於九十一年七月一日期滿而執行完畢
    。詎仍不知警惕，又另行基於施用第一級毒品海洛因之犯意
    ，於九十九年一月二日下午七時許，在其當時位於臺中市○
    區○○路二九０號四樓居所，以將其向真實姓名、年籍均不
    詳、綽號「阿狗」之成年男子所購入之少許微量海洛因，置
    入針筒內加水並注射手臂之方式，施用第一級毒品海洛因一
    次。嗣其於九十九年一月四日下午七時許，在臺中市○區○
    ○路二九０號前遇警盤查時，於有偵查犯罪職權之機關或個
    人發覺其上開施用海洛因一次之犯罪前，自動向員警坦承有
    上揭施用海洛因一次之犯行而自首，且於同日配合警方採集
    尿液送驗，並主動接受裁判。
二、案經臺中市警察局第二分局報請臺灣臺中地方法院檢察署檢
    察官偵查起訴，由本院合議庭裁定依簡式審判程序審理。
    理    由
一、訊據被告甲○○對於上揭事實坦承不諱，且有「臺中市警察
    局第二分局委託鑑驗代號與真實姓名對照表」（見警卷第八
    頁）、中山醫學大學附設醫院檢驗科藥物檢測中心出具之尿
    液檢驗報告（見警卷第六頁）各一份在卷可稽，足認被告之
    白自與事實相符。此外，復有臺灣高等法院被告前案紀錄表
    一份在卷可考，本件事證明確，被告前揭犯行洵足認定。
二、查毒品危害防制條例前於九十二年七月九日修正公布，並自
    九十三年一月九日施行，其中第二十條（該條文嗣於九十八
    年五月二十日修正公布增訂第四項之規定，至第二十條第一
    項至第三項之條文內容則均未修正）、第二十三條將施用毒
    品之刑事處遇程序，區分為「初犯」及「五年內再犯」、「
    五年後再犯」。依其立法理由之說明：「初犯」，經觀察、
    勒戒或強制戒治後，應為不起訴處分或不付審理之裁定；經
    觀察、勒戒或強制戒治執行完畢釋放後，「五年內再犯」者
    ，因其再犯率甚高，原實施之觀察、勒戒及強制戒治既已無
    法收其實效，爰依法追訴或裁定交付審理。至於經觀察、勒
    戒或強制戒治執行完畢釋放後，「五年後再犯」者，前所實
    施之觀察、勒戒或強制戒治已足以遮斷其施用毒品之毒癮，
    為期自新及協助其斷除毒癮，仍適用「初犯」規定，先經觀
    察、勒戒或強制戒治之程序。從而依修正後之規定，僅限於
    「初犯」及「五年後再犯」二種情形，始應先經觀察、勒戒
    或強制戒治程序。倘被告於五年內已再犯，經依法追訴處罰
    ，縱其第三次（或第三次以上）再度施用毒品之時間，在初
    犯經觀察、勒戒或強制戒治執行完畢釋放五年以後，已不合
    於「五年後再犯」之規定，且因已於「五年內再犯」，顯見
    其再犯率甚高，原實施觀察、勒戒或強制戒治，已無法收其
    實效，即應依該條例第十條處罰。至於第三次（或第三次以
    上）施用毒品之時間，是否宜有期間限制？以多久為適宜？
    則分屬刑事政策、專門醫學之範圍，非審判機關所能決定，
    有待循立法途徑解決（最高法院九十七年度第五次刑事庭會
    議決議意旨、最高法院九十七年度臺非字第五四０號刑事判
    決意旨參照）。本件被告前曾因施用第二級毒品案件，經裁
    定送執行觀察、勒戒後，因認無繼續施用毒品之傾向，於八
    十七年十二月十四日執行完畢釋放，並於八十八年三月二十
    七日由本院以八十六年度訴字第三五０號判決免刑確定；復
    因於上開觀察、勒戒執行完畢釋放後之五年內，再犯施用毒
    品案件，經送執行觀察、勒戒後，仍認無繼續施用毒品之傾
    向，於八十八年七月九日執行完畢釋放，且由臺灣臺中地方
    法院檢察署檢察官以八十八年度偵字第一五三六七號案件為
    不起訴之處分確定；再因施用第二級毒品案件（其上開所為
    之施用第二級毒品犯行，業經本院以九十年度中簡字第六三
    八號判處有期徒刑四月，得易科罰金確定），經送執行強制
    戒治，後經評定無繼續戒治之必要，於九十年十一月三十日
    停止戒治，所餘期間付保護管束，且因前開保護管束已於九
    十一年七月一日期滿而執行完畢，有上揭臺灣高等法院被告
    前案紀錄表（見本院卷第三至八頁）、本院九十年度中簡字
    第六三八號刑事簡易判決（見本院卷第十五頁）各一份在卷
    可考，是公訴人就本案被告所為施用海洛因一次之犯行提起
    公訴，核與毒品危害防制條例第二十三條第二項之規定相合
    。
三、按海洛因係毒品危害防制條例所定之第一級毒品，不得非法
    施用。核被告所為，係犯毒品危害防制條例第十條第一項之
    施用第一級毒品罪。其為供施用第一級毒品而持有該級毒品
    之低度行為，應為施用之高度行為所吸收，不另論罪。又被
    告前曾於九十六年八月二十七日，因違反毒品危害防制條例
    案件，經本院以九十六年度訴字第一五八三號判處有期徒刑
    一年確定；又於九十六年十二月三日，因違反毒品危害防制
    條例案件，由本院以九十六年度訴字第三六四一號判處有期
    徒刑十月確定，上開二刑期經入監接續執行後，復於九十七
    年一月二十一日由本院以九十七年度聲字第一一四號裁定應
    執行有期徒刑一年七月確定，並已於九十七年十一月十九日
    假釋付保護管束，且因前開保護管束期間已於九十八年一月
    二十九日屆滿未經撤銷而視為執行完畢，有臺灣臺中地方法
    院檢察署刑案資料查註紀錄表、臺灣高等法院被告前案紀錄
    表各一份在卷可考，其於五年以內故意再犯本件有期徒刑以
    上之罪，應依刑法第四十七條第一項之規定論以累犯，並加
    重其刑。再被告係於九十九年一月四日下午七時許，在臺中
    市○區○○路二九０號前遇警盤查時，於有偵查犯罪職權之
    機關或個人發覺其上開施用海洛因一次之犯罪前，自動向員
    警坦承有上揭施用海洛因一次之犯行而自首，且於同日配合
    警方採集尿液送驗，並主動接受裁判等情，已據被告於本院
    審理時陳明（見本院卷第二一頁反面），且有承辦員警製作
    之職務報告書（見警卷第一頁）及被告之警詢筆錄（見警卷
    第二至五頁）各一份在卷可考，爰依刑法第六十二條前段之
    規定，減輕其刑；且前分別有加重、減輕之事由，依法應先
    加後減之。而「犯第四條至第八條、第十條或第十一條之罪
    ，供出毒品來源，因而查獲其他正犯或共犯者，減輕或免除
    其刑。」，固為毒品危害防制條例第十七條第一項所明定；
    然被告並未提供其本案所施用之海洛因來源即真實姓名、年
    籍均不詳、綽號「阿狗」之成年男子之相關資料與偵查機關
    追查，偵查機關無從因此查獲前開綽號「阿狗」之成年男子
    等情，已據被告於本院審理時陳明（見本院卷第二一頁反面
    ），是被告自無上開毒品危害防制條例第十七條第一項規定
    之適用，附予敘明。爰審酌被告之素行、犯罪之動機、目的
    、施用毒品戕害自身健康、施用海洛因一次之手段、所生危
    害及其犯罪後之態度等一切情狀，量處如主文所示之刑，以
    示懲儆。
據上論斷，應依刑事訴訟法第二百七十三條之一第一項、第二百
九十九條第一項前段，毒品危害防制條例第十條第一項、第二十
三條第二項，刑法第十一條前段、第四十七條第一項、第六十二
條前段，判決如主文。
本案經檢察官乙○○到庭執行職務
中    華    民    國    99    年    5     月    27    日
                  刑事第十一庭  法  官  李雅俐
以上正本證明與原本無異。
如不服本判決應於收受判決後10日內向本院提出上訴書狀，並應
敘述具體理由；其未敘述上訴理由者，應於上訴期間屆滿後20日
內向本院補提理由書（均須按他造當事人之人數附繕本）「切勿
逕送上級法院」。
                                書記官  莊金屏
中    華    民    國    99    年    5     月    27    日
附錄論罪科刑法條：
毒品危害防制條例第十條第一項：
施用第一級毒品者，處六月以上五年以下有期徒刑。

司法院資訊處製作；財團法人民間司法改革基金會備份。
